【裁判字號】    98,訴,2762
【裁判日期】    990324
【裁判案由】    清償債務
【裁判全文】
臺灣板橋地方法院民事判決              98年度訴字第2762號
原      告  甲○○
被      告  丙○○
            乙○○原名曹國麒.
上列當事人間請求清償債務事件，經本院於民國99年3 月10日言
詞辯論終結，判決如下：
    主  文
被告丙○○應給付原告新臺幣陸拾玖萬元，及自民國九十九年二
月十一日起至清償日止，按年息百分之五計算之利息。
被告乙○○就前項給付其中新臺幣貳拾萬元，及自民國九十九
年二月十一日起至清償日止，按年息百分之五計算之利息部分，
應與被告丙○○負連帶給付責任。
訴訟費用由被告連帶負擔三分之一，餘由被告丙○○負擔。
本判決第一項於原告以新臺幣貳拾萬元為被告丙○○供擔保後
，得假執行；但被告丙○○如以新臺幣陸拾玖萬元為原告預供擔
保，或將請求標的物提存，得免為假執行。
本判決第二項得假執行。
    事實及理由
一、程序方面：
  (一)按訴狀送達後，原告不得將原訴變更或追加他訴。但擴張或
    減縮應受判決事項之聲明者，不在此限，民事訴訟法第255
    條第1 項第3 款定有明文。本件原告起訴時，其訴之聲明第
    一項利息起算日部分，原係請求自民國93年10月27日起算；
    而就訴之聲明第二項部分，則係請求被告乙○○應與被告丙
    ○○連帶給付新臺幣（下同）230,000 元，及自93年10月27
    日起至給付之日止，按年息5 ％計算之利息。嗣於99年1 月
    20日本院行言詞辯論時，當庭將訴之聲明第一項利息起算日
    部分，變更為自起訴狀繕本送達被告乙○○翌日起算；而就
    訴之聲明第二項部分，則係變更為被告乙○○就訴之聲明第
    一項給付其中230,000 元及自起訴狀繕本送達被告乙○○翌
    日起至清償日止，按年息5 ％計算之利息部分，應與被告丙
    ○○連帶負給付責任（見本院卷第18頁反面）。核原告上開
    所為，乃係未變動訴訟標的法律關係情形下，減縮應受判決
    事項之聲明者，揆諸前揭說明，並不在禁止之列，自應准許
    。
  (二)被告乙○○未於言詞辯論期日到場，核無民事訴訟法第386
    條各款所列情形，爰依原告聲請，由其一造辯論而為判決。
二、原告起訴主張：緣被告丙○○於84年11月間向訴外人臺北富
    邦商業銀行股份有限公司（原臺北銀行股份有限公司）（下
    稱臺北富邦銀行）貸款2,700,000 元，並由原告、被告乙○
    ○及訴外人陳鎮台擔任連帶保證人。嗣因被告丙○○負欠訴
    外人臺北富邦銀行598,228 元及利息未清償，訴外人臺北富
    邦銀行乃訴請被告丙○○及包含原告在內之連帶保證人連帶
    清償，並經臺灣士林地方法院以91年度訴字第970 號判決確
    定。而原告於上開判決確定後，業已代為清償690,000 元與
    訴外人臺北富邦銀行在案，則被告丙○○既為上開借款之主
    債務人，自應就原告所代償之金額予以償還。又本件除被告
    丙○○應償還前開所代償之款項與原告外，依民法第280 條
    規定，連帶保證人間並應平均分擔，故就代償金額其中230,
    000 元部分，原告自亦得請求被告乙○○應與被告丙○○負
    連帶給付責任。為此，爰依連帶保證、利害關係人清償、連
    帶債務內部求償之法律關係及民法第749 條規定，提起本件
    訴訟，並聲明求為判決：如主文第1 項、第2 項所示；併陳
    明願供擔保請准宣告假執行。
三、被告乙○○未於言詞辯論期日到場，亦未提出書狀作何聲明
    或陳述；被告丙○○則於本院99年3 月10日言詞辯論期日時
    ，到庭陳稱：對於原告本件之請求沒有意見等語（本院卷第
    43頁），惟仍聲明求為判決：原告之訴及假執行之聲請均駁
    回。
四、原告前揭主張因被告丙○○向訴外人臺北富邦銀行貸款，並
    由原告擔任連帶保證人，而被告丙○○逾期未清償，致訴外
    人臺北富邦銀行乃起訴向被告丙○○及原告等連帶保證人請
    求給付，並經臺灣士林地方法院以91年度訴字第970 號確定
    判決命被告丙○○及原告等連帶保證人應連帶給付。嗣原告
    於該案判決確定後，乃分別於93年10月21日、同年10月22日
    代為清償共690,000 元與訴外人臺北富邦銀行等情，業據提
    出與其所述相符之臺灣士林地方法院91年度訴字第970 號民
    事判決、免除保證債務證明書、支票等件（以上均影本）為
    證，且經本院依職權向訴外人臺北富邦銀行查詢上情確認屬
    實在案（見本院卷第32頁），復為被告丙○○所不爭執（見
    本院卷第43頁），而被告乙○○則對原告前揭主張之事實，
    經合法通知，既未於言詞辯論期日到場爭執，亦未提出任何
    書狀答辯以供本院斟酌，是原告前述主張之事實，自均堪信
    為真實。
五、按保證人向債權人為清償後，於其清償之限度內，承受債權
    人對於主債務人之債權。但不得有害於債權人之利益，民法
    第749 條定有明文。又在民法上並無所謂連帶保證，實務上
    所謂連帶保證，不過僅為喪失先訴及檢索抗辯權之保證而已
    ，除此而外，仍不失其為保證之性質。故上開規定，既凡保
    證債務均適用之，而連帶保證債務復仍不失為保證債務之一
    種，自無排斥上開法條適用之理由。查本件原告主張就被告
    丙○○向訴外人臺北富邦銀行之貸款，渠為連帶保證人，且
    已代償完畢，代償金額共計為690,000 元之事實，既經認定
    屬實如前，則依上開說明，原告主張於清償範圍內，渠得行
    使債權人即訴外人臺北富邦銀行之權利，而請求主債務人即
    被告丙○○返還所代償之款項690,000 元等語，即應認係屬
    於法有據，應予准許。
六、次按數人保證同一債務者，除契約另有規定外，應連帶負保
    證責任。又連帶債務人相互間，除有法律另有規定或契約另
    有訂定外，應平均分擔義務；以及連帶債務人中之一人因清
    償、代物清償、提存、抵銷或混同，致他債務人同免責任者
    ，得向他債務人請求償還各自分擔之部分，並自免責時起之
    利息，民法第748 條、第280 條前段、第281 條第1 項分別
    定有明文可參。本件承前所述，原告既為連帶保證人之一，
    且已代為清償690,000 元與訴外人臺北富邦銀行，揆諸前揭
    法條所示，對於其他連帶保證人自得請求償還各自應分擔之
    部分。準此，原告請求被告乙○○應就其中230,000 元（即
    690,000 元×1/3 ＝230,000 元）部分，與被告丙○○連帶
    負返還責任等語，於法亦為有理由，併應准許。
七、從而，原告主張依據連帶保證、利害關係人清償、連帶債務
    內部求償之法律關係以及民法第749 條規定，被告丙○○應
    給付原告690,000 元，及自起訴狀繕本送達被告乙○○翌日
    即99年2 月11日起至清償日止，按年息5 ％計算之利息以及
    被告乙○○應就前開給付其中230,000 元，及自起訴狀繕本
    送達被告乙○○翌日即99年2 月11日起至清償日止，按年息
    5 ％計算之利息部分，應與被告丙○○負連帶給付責任，核
    均屬於法有據，為有理由，皆應准許。
八、本件就主文第1 項所示部分，原告及被告丙○○均陳明願供
    擔保，請准宣告假執行或免為假執行，經核於法尚無不合，
    爰酌定相當之擔保金額分別准許之。另就主文第2 項所示部
    分，經核乃係屬所命給付之金額未逾500,000 元之判決，應
    由本院依職權宣告假執行，原告陳明願供擔保請准宣告假執
    行，不過為促請本院職權之發動而已，不另為准駁之諭知，
    附此敘明。
九、結論：本件原告之訴為有理由，依民事訴訟法第385 條第1
    項前段、第78條、第85條第1 項後段、第2 項、第389 條第
    1 項第5 款、第390 條、第392 條，判決如主文。
中    華    民    國    99    年    3     月    24    日
                  民事第一庭法  官  黃若美
以上正本係照原本作成
如對本判決上訴，須於判決送達後20日內向本院提出上訴狀
中    華    民    國    99    年    3     月    24    日
                            書記官  高偉庭

司法院資訊處製作；財團法人民間司法改革基金會備份。
